【裁判字號】    92,交易,106
【裁判日期】    920514
【裁判案由】    公共危險
【裁判全文】
臺灣臺北地方法院刑事判決                        九十二年度交易字第一六號
    公  訴  人  臺灣臺北地方法院檢察署檢察官
    被      告  甲○○
右列被告因公共危險案件，經臺灣臺北地方法院檢察署檢察官聲請簡易判決處刑（九
十一年度偵字第一三四九五號），本院臺北簡易庭認不宜適用簡易程序，移
通常程序審理，本院判決如左：
    主  文
甲○○服用酒類，不能安全駕駛動力交通工具而駕駛，處有期徒刑月，如易科罰金
以佰元折算壹日。
    事  實
一、甲○○明知服用酒類已達不能安全駕駛之程度時，即不得駕駛動力交通工具，竟
    自民國九十一年五月四日凌晨某時許起，在台北縣三重市○○路○段與長元街交
    岔路口之某路邊攤上，飲用若干酒類飲料，酒後其控制力及注意力均已達無法安
    全駕駛動力交通工具之程度，猶駕駛車牌號碼ＤＦ－九八○○號自用小客車在道
    路上行駛，迨於同日凌晨一時三十分許，行經台北市○○路與民生西路之交岔路
    口時，因其駕駛車身有搖擺不定情形，適為該處巡邏之臺北市政府警察局中山分
    局圓山派出所警員丙○○、乙○○發覺欲將之攔檢實施檢測，但甲○○未即刻停
    車仍駕車駛離現場，旋為警自後追緝，直至臺北縣三重市○○路○段十九號前始
    停車受檢，甲○○嗣於同日凌晨二時零七分許，經檢測其呼氣所含酒精濃度高達
    每公升○．九一毫克（ＭＧ／Ｌ），客觀上已達不能安全駕駛動力交通工具之程
    度，始查悉上情。
二、案經臺北市政府警察局中山分局報請臺灣臺北地方法院檢察署檢察官偵查後聲請
    簡易判決處刑，本院臺北簡易庭認不宜適用簡易判決處刑，移由本院改依通常程
    序審理。
    理  由
一、訊據被告甲○○固不否認於前揭時、地飲酒，惟矢口否認於酒後在臺北市○○路
    與民權西路之交岔路口前遇警攔測，其後呼氣酒精濃度每公升為○‧九一毫克等
    情，並以：「當時我在三重夜市喝酒，喝完後因為我把車子停在夜市○○○○○
    路二段，我本來要在車上睡覺，警察就來臨檢我了，說我喝酒開車。」等語，資
    為辯解（參見本院九十二年四月七日訊問筆錄）；惟查：
(一)、被告於檢察官偵訊及本院審理時，業已坦承其當晚曾在臺北縣三重夜市服用酒類
    等語不諱（參見臺灣臺北地方法院檢察署九十一年度偵字第一三四九五號偵查卷
    宗第四、九頁反面、本院前揭訊問筆錄），另其以呼氣測試酒精濃度為每公升○
    ‧九一毫克（ＭＧ／Ｌ），有酒精濃度檢測表及臺北市政府警察局舉發違反道路
    交通管理事件通知單影本各一紙在卷可憑，況被告遭查獲之過程，有駕駛車身搖
    擺不定之情狀，此有臺北市政府警察局中山分局圓山派出所警員乙○○依職權所
    填製之刑法第一百八十五條之三案件測試觀察紀錄表在卷可考，又言談過程中確
    有酒味等具體酒醉情形，亦據證人即當時在場並對被告實施酒精測試之前揭圓山
    派出所警員丙○○到庭證述明確在卷（參見本院九十二年四月三十日訊問筆錄）
    ，足徵被告確有飲用酒類後其意思能力受影響之情形。
(二)、再被告於九十一年五月四日凌晨一時三十分許，駕駛Ｋ九–六○二六號自用小客
    車，行經臺北市○○路與民權西路之交岔路口前遇警攔檢時拒絕停車，並駛至臺
    北縣三重市○○路○段十九號前始停車受檢，當時警員丙○○、乙○○發現被告
    酒意甚濃，嗣將其帶回臺北市政府警察局中山分局圓山派出所，於同日凌晨二時
    七分許，由警員檢測其呼氣所含酒精濃度高達每公升○．九一毫克（ＭＧ／Ｌ）
    ，被告復以未飲酒駕車為由，拒絕於酒測單及警詢筆錄上簽名等情，業據證人即
    警員丙○○、乙○○於檢察官偵訊及丙○○本院調查時結證明確（參見同前偵查
    卷第十三至十五頁，本院九十二年四月三十日訊問筆錄），復有被告拒絕簽名之
    酒精濃度測定值單、九十一年五月四日五時四十分警局詢問筆錄，以及前揭證人
    依職權所書偵查報告，其內載明查獲被告酒後駕車經過等情在卷可稽，並與當時
    在三重市○○路○段被告查獲地點附近之檳榔攤工作，即證人戊○○到庭證述當
    晚確有見警車停於對向車道一節大致相符，本件舉發及實施酒測警員與被告素不
    相識，亦無怨隙，自無任意偽造不實酒測表、舉發單，並甘冒偽證之刑罰而於檢
    察官偵訊及本院審理時指證被告酒後駕車之必要，該等酒測表、舉發單及警員丙○○、乙○○指證被告酒後駕車等情節，自屬實情，被告猶執前詞為辯，委無足
    採。
(三)、至被告於九十一年八月一日檢察官偵查時，雖舉其友丁○○為證，然依丁○○於
    檢察官偵訊時之證述，僅稱當晚凌晨十二時許至一點時許，被告與其在臺北縣三
    重市○○路○段與長元街交岔路口之阿水海產路邊攤上共同飲酒，一點多後即自
    行搭乘計程車離去，故依丁○○之前揭證述，僅能證明其當晚凌晨一點許在三和
    路二段與長元街交岔路口之路邊攤所見，與被告嗣後凌晨一時三十分許在天祥路
    與民權西路交岔路口處遇警攔測時之情況尚屬有間，況被告在當晚稍前時間即九
    十一年五月四日凌晨零時四十分許，亦駕駛前述車牌號碼ＤＦ﹣九八○○號自小
    客車，沿臺北市○○○路南往北行駛，行經中山北路民權西路口欲左轉時，適有
    被害人羅佩瑜騎乘車號ＳＤＢ─四一０號輕型機車，沿中山北路由北往南行駛而
    至，於民權西路與中山北路交岔路口時，遭被告所駕駛之前開車輛撞擊而人車倒
    地，因而受有頭部外傷等傷害，被告除在肇事現場短暫停留外，並未採取任何救
    助措施即行離去，此部分業經本院依職權調閱臺灣臺北地方法院檢察署九十一年
    偵字第一一一八二偵查卷宗查閱屬實，被告關於過失傷害部分雖未據被害人羅佩
    瑜提出告訴，又另涉有刑法第一百八十五條之四公共危險罪嫌部分，亦因罪嫌不
    足而由臺灣臺北地方法院檢察署檢察官於九十一年八月三十一日為不起訴處分，
    但由前揭檢察官不起訴處分書中有關發生車禍時間、地點觀之，顯與證人丁○○
    於偵訊時所述當時與被告在三重市餐聚之時間互生齟齬，其證詞是否足憑，實屬
    有疑義，而被告亦未有堅強之事證以實其說，本院無法僅憑上開證人之證詞對被
    告為有利之認定。
二、按刑法第一百八十五條之三規定服用酒類致不能安全駕駛動力交通工具，係抽象
    危險犯，並不以發生具體危險為必要，至所謂酒醉狀態，只需一般評價程度達於
    對車輛駕駛行為失其必要之注意力或判斷力之虞即可，至實際上對駕駛行為是否
    發生具體危險，則並不重要。又行為人飲酒後如其呼氣酒精濃度達人體酒精濃度
    為每公升○‧七五毫克時，即有反應較慢、感覺減低、思考改變並影響駕駛之情
    形，有行政院國軍退除役官兵輔導委員會臺北榮民總醫院八十八年八月五日（八
    八）北總內字第二六八六八號函附卷可參，且汽車駕駛人飲酒後其呼氣中酒精濃
    度如已達於每公升○‧八五毫克，其肇事率為一般未飲酒者之五十倍，亦有中央
    警察大學交通學系暨交通管理研究所教授蔡中志之研究報告在卷可憑，況法務部
    於八十八年五月十日亦邀集司法院刑事廳、交通部、行政院衛生署、內政部警政
    署及中央警察大學等相關單位決議，並參酌美國加州運輸部交通安全局所實驗之
    結果，以呼氣酒精濃度逾每公升含Ｏ．五五毫克時，即得認為不能安全駕駛為認
    定標準，蓋因由美國、德國及日本等國家所進行之酒精濃度與精神狀態之測試實
    驗，呼氣中酒精濃度達每公升Ｏ．五五毫克時，就人之生理方面，已產生視覺反
    應遲鈍、影像不能集中、同時不能看清前方路況及車旁照後鏡等狀況，其駕駛能
    力已受有影響，其肇事率已為一般正常人之十倍，足徵此項認定標準，依一般社
    會通念，客觀上足以認定已達不能安全駕駛之程度。綜上所述，被告於飲酒後，
    其體內之酒精濃度經警攔查檢測其呼氣所含酒精濃度高達每公升○．九一毫克，
    是依前述臺北榮民總醫院函文及學者研究報告所提出「不能安全駕駛」之酒精含
    量數值、被告酒精濃度檢測表、證人丙○○及乙○○之證述等證據，足認被告於
    駕駛車輛經警查獲之當時，顯然已達不能安全駕駛之情狀，是被告所辯，顯係圖
    卸飾詞，殊無可採，罪證明確，犯行洵堪認定。
三、核被告甲○○所為係犯刑法第一百八十五條之三服用酒類不能駕駛動力交通工具
    而駕駛之公共危險罪。爰審酌被告酒後駕車對於用路人安全影響至鉅，又於本院
    九十二年四月三十日審理時自承曾任職警界十三年，被告漠視服用酒類不能駕駛
    動力交通工具之法律，實不可取，且其犯後猶矯飾犯行、毫無悔意，若予輕判將
    無警懲之效，並一併考量被告本次酒後駕車幸未肇事等一切情狀，量處如主文所
    示之刑，並諭知易科罰金之折算標準。
四、據上論斷，應依刑事訴訟法第四百五十二條、第二百九十九條第一項前段，刑法
    第一百八十五條之三、第四十一條第一項前段，罰金罰鍰提高標準條例第二條，
    判決如主文。
本案經檢察官蔡立文到庭執行職務。
中      華      民      國    九十二    年      五      月     十四     日
                          臺灣臺北地方法院交通法庭
                              法  官  鄧德倩
右正本證明與原本無異。
如不服本判決，應於判決送達後十日內向本院提出上訴狀 (應附繕本)，上訴於臺灣
高等法院。
                              書記官  謝韻華
中      華      民      國    九十二    年      五      月     十五     日
附錄本案論罪科刑法條：
刑法第一百八十五條之三：
服用毒品、麻醉藥品、酒類或其他相類之物，不能安全駕駛動力交通工具而駕駛者，
處一年以下有期徒刑、拘役或三萬元以下罰金。


司法院資訊處製作；財團法人民間司法改革基金會備份。
